臺灣高等法院民事裁定
110年度家聲抗字第4號
抗  告  人  王政東
            王淑錦
            王瓊英
            王彤如


上列抗告人因與相對人黃雪花間確定訴訟費用額事件，聲明異議
，對於中華民國109年12月7日臺灣士林地方法院109年度家事聲
更一字第1號所為裁定提起抗告，本院裁定如下： 
    主  文
抗告駁回。
抗告費用由抗告人負擔。
    理  由
壹、程序部分：
一、按訴訟標的對於共同訴訟之各人必須合一確定者，共同訴訟
    人中一人之行為有利益於共同訴訟人者，其效力及於全體；
    不利益者，對於全體不生效力。民事訴訟法第56條第1項第1
    款定有明文。第一審受訴法院確定訴訟費用額，應對全體訴
    訟當事人為之，並應同時確定訴訟費用額，若當事人中任一
    人對於確定訴訟費用額之裁定不服，因對全體訴訟當事人必
    須合一確定，其效力自應及於與應負擔金額之全體訴訟當事
    人。
二、查，相對人與抗告人王政東、王淑錦、王瓊英、王彤如間確
    定訴訟費用額事件，經原裁定確定相對人應負擔之訴訟費用
    及抗告人應負擔之訴訟費用，王政東不服提起抗告，依上開
    說明，本件訴訟費用額之確定將影響王政東及王淑錦、王瓊
    英、王彤如應負擔之金額，對其等必須合一確定，王政東所
    提之抗告，依民事訴訟法第56條第1項第1款規定，其效力應
    及王淑錦、王瓊英、王彤如，合先敘明。
貳、實體部分：
一、按法院未於訴訟費用之裁判確定其費用額者，第一審受訴法
    院於該裁判有執行力後，應依聲請以裁定確定之；確定之訴
    訟費用額，應於裁定送達之翌日起，加給按法定利率計算之
    利息，民事訴訟法第91條第1、3項定有明文。此規定於家事
    事件準用之，家事事件法第51條亦有明定。
二、經查：
    ㈠、相對人前以其與被繼承人王登灶為夫妻關係，未約定夫
        妻財產制，王登灶於民國106年3月6日死亡，其繼承人
        為兩造，應繼分各為5分之1，又王登灶死亡即與其夫妻
        財產制消滅時，相對人得請求夫妻剩餘財產差額平均分
        配之金額為新臺幣（下同）2330萬9821元，王登灶之其
        餘繼承人即抗告人應在兩造分割王登灶之遺產時，給付
        相對人2330萬9821元為由，對抗告人起訴請求分割王登
        灶之遺產；經原法院於108年10月31日以108年重家財訴
        字第3號判決（下稱系爭判決）裁判分割共有物在案等
        情，有卷附系爭判決為證（見本院卷第40至45頁）；堪
        認依前開確定之系爭判決主文所示，本件訴訟之訴訟費
        用，應由兩造按各5分之1比例負擔。
　　㈡、準此，本件訴訟之訴訟費用應由兩造各負擔5分之1，則
        相對人已預納第一審訴訟費用21萬7568元（見原法院司
        家聲字卷第9頁自行收納款項收據，家事聲字卷第27頁
        家事庭通知補繳裁判費函文），自應由抗告人各給付應
        分擔訴訟費用額5分之1予相對人；依前揭說明，本件訴
        訟費用應按系爭判決主文所示比例計算，抗告人每人應
        負擔之訴訟費用額為4萬3514元(計算式：相對人已預納
        訴訟費用21萬7568元×抗告人每人應負擔比例1/5＝4萬35
        14元，元以下四捨五入)；原法院司法事務官依相對人
        之聲請，以108年度司家聲字第1號裁定抗告人各應給付
        相對人之訴訟費用額4萬3514元，及均自該裁定送達翌
        日起算之法定遲延利息，原裁定以司法事務官所為之上
        開裁定確定抗告人應負擔之訴訟費用額，於法並無違誤
        為由，駁回抗告人之異議，於法並無不合。
　　㈢、抗告人之抗告意旨略以：系爭判決訴訟標的價額包含相
        對人之剩餘財產分配差額及遺產分割利益，原裁定卻以
        兩造應繼分比例計算各繼承人應分擔之訴訟費用額，顯
        有不當；又相對人已預納之第一審訴訟費用21萬7568元
        實為王政東以匯款方式代繳，並非相對人繳納，故相對
        人不得對王政東請求賠償訴訟費用云云。惟查： 
　　　　⒈按確定訴訟費用額之程序，僅在審究有求償權之一造
          當事人所開列之費用項目，及其提出支付費用之計算
          書等證據，是否屬於訴訟費用之範圍，以確定應負擔
          訴訟費用之他造當事人所應賠償其訴訟費用之數額。
          至訴訟費用究應由何人負擔？按何比例負擔？悉依命
          負擔訴訟費用之確定裁判主文定之，不容於確定訴訟
          費用額之程序中，更為不同之酌定（最高法院98年度
          台抗字第705號民事裁定意旨參照）。
　　    ⒉依上說明，原裁定以司法事務官依前開確定之系爭判
          決主文，確定抗告人所應負擔由相對人已預納之第一
          審訴訟費用額如上述，於法並無違誤為由，裁定駁回
          抗告人之異議，並無不當，抗告意旨指原裁定不得以
          兩造應繼分比例確定應負擔訴訟費用云云，係於本件
          確定訴訟費用額之程序爭執訴訟費用負擔比例，應無
          理由。
　　　　⒊至王政東所執第一審訴訟費用實為其代相對人繳納云云；惟觀相對人為系爭判決之本案訴訟原告，本為依法應繳納裁判費之人，且依卷附繳納第一審訴訟費用21萬7568元之自行收納款項收據及通知補繳裁判費函文（見原法院司家聲字卷第9頁，家事聲字卷第27頁），繳款人亦為相對人；至王政東雖提出上開訴訟費用係由其匯款至原法院之匯款單為證（見原法院家事聲字卷第25頁），然相對人業已說明此為其給付王政東現金，由王政東協助匯款而已（見同上卷第49、101頁），且此應僅為相對人與王政東間之內部關係，無礙於前述相對人為本案訴訟之原告依法已繳納訴訟費用之認定；是以，抗告人此部分之抗告意旨，亦無可取。
　　㈣、從而，原法院以司法事務官依相對人聲請，依民事訴訟
        法第91條第1項、第3項之規定，確定抗告人各應負擔之
        訴訟費用額為4萬3514元，並均加計自裁定送達翌日起
        算之法定遲延利息，於法並無違誤為由，裁定駁回抗告
        人之異議，核無不合。抗告意旨仍執前詞指謫原裁定不
        當，求予廢棄，為無理由。　　　 　　　　
三、據上論結，本件抗告為無理由。爰裁定如主文。
中　　華　　民　　國　　110 　年　　4 　　月　　30　　日
                  家事法庭
                      審判長法  官  楊絮雲
                            法  官  郭顏毓
                            法  官  張宇葭
正本係照原本作成。
本裁定除以適用法規顯有錯誤為理由外，不得再抗告。如提起再
抗告，應於收受送達後10日內委任律師為代理人向本院提出再抗
告狀。並繳納再抗告費新臺幣１千元。
中　　華　　民　　國　　110 　年　　4 　　月　　30　　日
　　　　　　　　　　　　　  書記官  李佳姿